臺灣臺中地方法院民事判決
111年度中簡字第2310號
原      告  李佳芸  

被      告  陳倫傑  
上列當事人間請求損害賠償事件，本院於民國111年8月29日言詞
辯論終結，判決如下︰
　　主　　　文
被告陳倫傑應給付原告新臺幣14萬元，及自民國111年8月7日起
至清償日止，按週年利率百分之5計算之利息。
原告其餘之訴駁回。
訴訟費用由被告負擔百分之58，餘由原告負擔。
本判決原告勝訴部分得假執行。
　　事實及理由
壹、程序方面：
一、按訴狀送達後，原告不得將原訴變更或追加他訴。但擴張或
    減縮應受判決事項之聲明者，不在此限，民事訴訟法第255
    條第1項第3款定有明文。本件原告起訴時原聲明：被告應給
    付原告新臺幣（下同）18萬元，及自起訴狀繕本送達翌日起
    至清償日止，按週年利率百分之5計算之利息等語（見本院
    卷第19頁）；嗣於民國111年7月18日以民事補正狀更正訴之
    聲明為：被告應給付原告24萬元，及自起訴狀繕本送達翌日
    起至清償日止，按週年利率百分之5計算之利息等語（見本
    院卷第82頁）；再於本院111年8月29日言詞辯論期日當庭將
    遲延利息部分更正自111年7月18日民事補正狀繕本送達翌日
    起算（見本院卷第127頁），核分屬擴張、減縮應受判決事
    項之聲明，合於前開規定，應予准許。
二、被告經合法通知，未於言詞辯論期日到場，核無民事訴訟法
    第386條所列各款情形，爰依原告之聲請，由其一造辯論而
    為判決。　　
貳、實體方面：
一、原告主張：被告可預見一般取得他人金融帳戶資料之行徑，
    常與財產犯罪所需有密切之關聯，極可能遭犯罪集團持以做
    為人頭帳戶，供為被害人匯入詐騙款項之用，犯罪人士藉此
    收取贓款，並掩飾隱匿犯罪所得之不法利益，避免有偵查犯
    罪權限之執法人員循線查緝，遂行詐欺取財之犯罪計畫，竟
    基於幫助洗錢及幫助詐欺取財之不確定故意，於110年8月7
    日、8日間之不詳時點，在臺中火車站國光轉運站附近，以1
    萬元之對價，將其所申設之中國信託商業銀行股份有限公司
    帳號000000000000號帳戶（下稱系爭帳戶）之存摺、提款卡
    （含密碼）交付予真實年籍、姓名不詳之成年人士收受，任
    由不詳人士藉以遂行詐欺取財犯罪。而該不詳人士於同年6
    月28日上午11時起，即陸續以通訊軟體LINE暱稱「日盛客服
    中心」、「李哲」、「日盛的YIYI助理」，發送訊息向伊佯
    稱每日只要15分鐘即可獲取利益，致伊陷於錯誤，而於同年
    8月11日下午1時22分、26分、29分、31分許，分別匯款2萬
    元、3萬元、4萬元、5萬元至系爭帳戶，旋遭提領一空。伊
    因被告幫助該不詳人士向伊詐欺，而受有14萬元之財產上損
    害；且伊當時懷有身孕，因受詐騙致胎兒早產，致心理、精
    神痛苦，爰依侵權行為之法律關係，請求被告賠償財產上損
    害14萬元及精神慰撫金10萬元。並聲明：被告應給付原告24
    萬元，及自111年7月18日民事補正狀繕本送達之翌日起至清
    償日止，按週年利率百分之5計算之利息。
二、被告未於言詞辯論期日到場，亦未提出書狀為任何聲明及陳
    述。
三、本院之判斷：
  ㈠原告主張被告基於幫助詐欺取財之不確定故意，將其所有系
    爭帳戶之存摺等資料，交付不詳人士使用，致原告因受詐騙
    而匯款14萬元至系爭帳戶等情，業據提出通訊軟體LINE訊息
    照片、轉帳交易資訊為證（見本院卷第23至61頁）。又被告
    因上開行為涉犯幫助詐欺取財、幫助一般洗錢等罪，經本院
    以111年度中金簡字第73號刑事簡易判決判處有期徒刑3月等
    情，有上開刑事簡易判決在卷可稽（見本院卷第99至114頁
    ），亦經本院調取上開刑事卷宗查閱屬實；又被告已於相當
    時期受合法之通知，未於言詞辯論期日到場，亦未提出任何
    書狀為何爭執，依民事訴訟法第280條第3項前段及第1項前
    段規定，應視同自認原告主張之事實，是堪信原告之主張為
    真正。
  ㈡按因故意或過失，不法侵害他人之權利者，負損害賠償責任
    ；數人共同不法侵害他人之權利者，連帶負損害賠償責任。
    不能知其中孰為加害人者亦同。造意人及幫助人，視為共同
    行為人，民法第184條第1項前段、第185條分別定有明文。
    被告既提供系爭帳戶之存摺等資料，幫助不詳人士對原告詐
    欺取財，致原告受有14萬元之損害，依上開規定，被告自應
    與該不詳人士成立共同侵權行為，並負損害賠償責任。從而
    ，原告主張依侵權行為之法律關係，請求被告賠償14萬元，
    自屬有據。
  ㈢次按不法侵害他人之身體、健康、名譽、自由、信用、隱私
    、貞操，或不法侵害其他人格法益而情節重大者，被害人雖
    非財產上之損害，亦得請求賠償相當之金額，民法第195 條
    第1項前段定有明文。原告雖主張因遭受詐欺，致胎兒早產
    ，心理、精神受有痛苦，請求精神慰撫金10萬元云云。惟查
    ，被告幫助詐欺取財之行為乃不法侵害原告之財產，並非不
    法侵害原告之身體、健康、名譽、自由、信用、隱私、貞操
    ，或其他人格法益而情節重大之情形，核與上開規定得請求
    賠償之非財產上損害即精神慰撫金之要件不合。又受詐欺所
    為之意思表示係意思表示不健全，尚非完全欠缺意思自主決
    定之可能，與受強暴脅迫而為意思表示之精神不自由情形，
    係屬有間，縱認原告主張意思表示之自由受詐欺而有損害，
    亦不得擴張解釋該條規定之要件而認原告之自由權受有不法
    侵害，是原告主張因被告之前揭不法侵害行為而受有非財產
    上損害，請求被告賠償精神慰撫金，並無理由。
　㈣末按給付有確定期限者，債務人自期限屆滿時起，負遲延責
    任；給付無確定期限者，債務人於債權人得請求給付時，經
    其催告而未為給付，自受催告時起，負遲延責任。其經債權
    人起訴而送達訴狀，或依督促程序送達支付命令，或為其他
    相類之行為者，與催告有同一之效力，民法第229條第1、2
    項定有明文。又遲延之債務，以支付金錢為標的者，債權人
    得請求依法定利率計算之遲延利息。但約定利率較高者，仍
    從其約定利率；應付利息之債務，其利率未經約定，亦無法
    律可據者，週年利率為百分之5，民法第233條第1項、第203
    條亦有明定。本件原告對被告之損害賠償債權，核屬無確定
    期限之給付，既經原告對被告提起訴訟，且擴張訴之聲明之
    民事補正狀繕本業於111年7月27日寄存送達予被告住居所，
    於同年8月6日發生送達效力，有本院送達證書附卷可稽（見
    本院卷第119頁)，被告迄未給付，自應負遲延責任。是原告
    請求被告給付自民事補正狀繕本送達翌日即自同年月7日起
    至清償日止，按週年利率百分之5計算之利息，核無不合。
四、綜上所述，原告依侵權行為之法律關係，請求被告給付14萬
    元，及自111年8月7日起至清償日止，按週年利率百分之5計
    算之利息，為有理由，應予准許；逾此部分之請求，為無理
    由，應予駁回。
五、本件事證已臻明確，兩造其餘攻擊防禦方法及舉證，與本件
    判決結果並無影響，爰不逐一論述。
六、本判決原告勝訴部分，係就民事訴訟法第427條第1項所定適
    用簡易程序訴訟事件所為被告敗訴之判決，依同法第389條
    第1項第3款之規定，依職權宣告假執行。
七、結論：原告之訴一部有理由，一部無理由，判決如主文。　
中　　華　　民　　國　　111 　年　　9 　　月　　26　　日
                  臺灣臺中地方法院臺中簡易庭
                                  法  官  郭妙俐
以上為正本係照原本作成。
如不服本判決，應於送達後20日內，向本院提出上訴狀並表明上
訴理由，如於本判決宣示後送達前提起上訴者，應於判決送達後
20日內補提上訴理由書（須附繕本）。如委任律師提起上訴者，
應一併繳納上訴審裁判費。
中　　華　　民　　國　　111 　年　　9 　　月　　26　　日
                                  書記官  林素真